【裁判字號】    95,易,1545
【裁判日期】    951130
【裁判案由】    竊盜
【裁判全文】
臺灣臺北地方法院刑事判決              95年度易字第1545號
公  訴  人  臺灣臺北地方法院檢察署檢察官
被      告  己○○
輔  佐  人  庚○○
上列被告因竊盜案件，經檢察官提起公訴（95年度偵字第13456
號），本院判決如下：
    主  文
己○○無罪。
    理  由
一、公訴意旨略以，被告己○○為臺北縣新店市○○路六十巷五
    十五弄九十號房屋所有權人庚○○之父親，而該屋所屬之臺
    北縣新店市頂好社區用水係由臺北自來水事業處先將自來水
    輸送到社區公有之水塔內，再由各住戶向管理委員會申請裝
    錶後，由社區內公有之管線輸送到各用水戶。詎被告己○○
    竟基於意圖為自己之不法所有，於民國九十三年十一月間，
    私接該社區之公共管線而引自來水至庚○○所有之上開房屋
    使用，因認被告己○○涉有刑法第三百二十條第一項竊盜罪
    嫌云云。
二、按犯罪事實應依證據認定之，無證據不得認定犯罪事實；不
    能證明被告犯罪者，應諭知無罪之判決，刑事訴訟法第一百
    五十四條第二項、第三百零一條第一項分別定有明文。又事
    實之認定，應憑證據，如未能發現相當證據，或證據不足以
    證明，自不能以推測或擬制之方法，以為裁判基礎（最高法
    院四十年台上字第八六號判例參照）。且認定犯罪事實所憑
    之證據，雖不以直接證據為限，間接證據亦包括在內，然而
    無論直接證據或間接證據，其為訴訟上之證明，須於通常一
    般之人均不致有所懷疑，而得確信其為真實之程度者，始得
    據為有罪之認定，倘其證明尚未達到此一程度，而有合理之
    懷疑存在而無從使事實審法院得有罪之確信時，即應由法院
    為諭知被告無罪之判決（最高法院七十六年台上字第四九八
    六號判例參照）。
三、訊據被告己○○固不否認上開房屋係伊所購買並登記於伊女
    兒庚○○名下，且未向頂好社區管理委員會申請接水使用之
    事實，惟堅詞否認有何竊盜犯行，辯稱，伊並未私接線路竊
    水，因伊未居住於該房屋，亦無出租予他人，沒有必要用水
    ，告訴人頂好社區管理委員會是因伊不肯繳交管理費，所以
    才告伊等語。
四、公訴意旨認被告己○○涉犯竊盜罪嫌，無非係以證人丙○○
    、辛○○、丁○○、乙○○等人之證述、現場私接自來水管
    線六幀及證人乙○○出具之租賃證明書一紙為其依據，認為
    被告確有私接管線竊取自來水之事實。
五、按被告以外之人於審判外之言詞或書面陳述，除法律有規定
    者外，不得作為證據；又被告以外之人於審判外之陳述，雖
    不符合同法第一百五十九條之一至第一百五十九條之四之規
    定，但經當事人於審判程序同意作為證據，法院審酌該言詞
    陳述或書面陳述作成時之情況，認為適當者，亦得為證據，
    當事人、代理人或辯護人於法院調查證據時，知有第一百五
    十九條第一項不得為證據之情形，而未於言詞辯論終結前聲
    明異議者，視為有前項之同意，刑事訴訟法第一百五十九條
    第一項、第一百五十九條之五分別定有明文。查公訴人所提
    出之各該被告以外之人於審判外之陳述（包括證人丙○○、
    辛○○、丁○○、乙○○於司法警察、檢察事務官詢問時製
    作之筆錄、證人乙○○出具之租賃證明書），皆屬傳聞證據
    ，惟被告於本院準備程序時僅就其證明力表示意見，並未就
    證據能力予以爭執，且迄至言詞辯論終結前亦未再聲明異議
    ，本院審酌上開證據資料製作時之情況，尚無違法不當，另
    各該證人嗣均已於本院具結作證，接受檢察官及被告之詰問
    ，因此認為上開證詞及文件以之作為證據尚屬適當，故揆諸
    前開規定，爰逕依刑事訴訟法第一百五十九條之五規定，認
    前揭證據資料均例外有證據能力。至於公訴人提出之現場照
    片六幀（見偵查卷第十二至十四頁），係證人即頂好社區管
    理委員會總幹事丁○○經承租上開房屋之人同意進入該屋庭
    院中拍攝等情，業經證人甲○○、丁○○證述無誤（見本院
    卷第五十二頁、第五十四頁），且該等照片所拍攝之對象均
    係於室外庭園處，無須刻意進入始得拍攝，且縱證人丁○○
    係非法進入該處拍攝，亦無證據排除法則之適用，該等照片
    亦應具證據能力，均合先敘明。
六、經查，位於頂好社區內之臺北縣新店市○○路六十巷五十五
    弄九十號房屋為被告所購買，登記於其女庚○○名下之事實
    ，除據該屋建物登記謄本一份在卷可稽外（見偵查卷第十七
    頁），被告對此亦不爭執（見本院卷第十八頁），應堪認定
    。另被告並未向頂好社區申請接通自來水管線，惟上開房屋
    確有管線銜接頂好社區自來水輸水管，供應該屋室內外用水
    等情，有卷附照片六幀可稽（見偵查卷第十二至十四頁），
    證人丁○○、甲○○、辛○○亦均證稱上開房屋確實有接管
    用水等語（見本院卷第四十八頁、第五十四頁、第八十三頁
    ），證人即警員戊○○復證稱，伊至現場看時，庭院洗手臺
    的水龍頭是關著的，但是水龍頭下方的磁磚有水漬等語（見
    本院卷第五十九頁），是上開事實亦堪認定。又位於臺北縣
    新店市○○路之頂好社區因坡度關係，水壓不能到達，故用
    戶申請供水者，應自行設置間接用水設備，該處僅於水壓可
    到達之處所裝表供水等情，有卷附臺北自來水事業處九十五
    年八月三日北市水西營字第○九五三一二二○一○○號函可
    參（見本院卷第十頁），核與證人即頂好社區主任委員丙○○證稱，自來水是由自來水公司是賣給社區的管理委員會，
    管理委員會有一個水塔總表，哪個用戶要用水要跟管委會申
    請，錢是由自來水公司直接向住戶收，但若總表的度數超過
    每個住戶的分表總和的話，就由各住戶分擔這些錢，輸送自
    來水的管線是住戶出一半的錢，市公所出一半經費去裝設，
    加壓設備是社區裝的等語（見本院卷第四十二至四十三頁）
    相符。且據證人甲○○證稱，因為社區內各戶水管線是由山
    下水塔接上來的，必須經過社區共有的管線，因此住戶不可
    能不經由社區管理委員會的管路而直接水公司申請用水等語
    （見偵查卷第五十一至五十二頁），顯然該社區住戶申請裝
    設自來水，確應向裝設加壓供水設備之社區管理委員會申請
    無誤。
七、被告雖辯稱，伊未曾居住於上開房屋，亦未出租與他人云云
    ，然查，證人甲○○業於偵查中及本院審理時證稱，九十三
    年十一月間有一批修理焚化爐之工人居住於該處大約一個月
    ，因為當時有住在該處的工人搭伊之計程車要去中央新村統
    聯站坐車回高雄，在車內他說一個月租金四萬元等語（見偵
    查卷第五十二頁、本院卷第四十八頁），核與證人乙○○證
    稱，九十三年間伊有向被告租房子，因為伊公司有一些工人
    是高雄人，當時伊去附近找了四、五天，看到被告之上開房
    屋二樓有貼出售的廣告，伊照廣告上的電話打過去，與一個
    女孩子連繫，後來是在簽約焚化爐警衛室與被告簽約，租金
    一個月四萬元，押金二萬元，伊當場將錢交給被告，隔天工
    人就搬進去了等語（見本院卷第八十六頁）相符，而證人甲○○、乙○○二人素不相識，應無串證之虞，然其二人竟就
    租金多寡、工人原籍、工作性質等細節為相同之證述，更顯
    二人所言非虛。另證人即頂好社區巡水員辛○○復到庭證稱
    ，被告的房子本來沒有人住，也沒有接水，九十三年十一月
    間伊巡邏時看到有人在被告的房子裡開水洗手，後來伊與丁○○去拍照時，也看到被告房屋裡面有很多人等語（見本院
    卷第八十三至八十四頁），被告又於乙○○於本院作證後脫
    口稱：「證人乙○○租我的房子，結果還來告我，我很生氣
    。」等語，顯然被告確曾於九十三年十一月間將上開房屋租
    予證人乙○○，而由乙○○所屬公司之工人搬入居住，被告
    此部份辯解即不可採。惟有疑問者，乃該處之私接水管，就
    否係被告所為。
八、就此，被告雖有將上開房屋租賃他人居住之事實，然證人乙○○已於本院作證時自承，談租約時，被告曾經帶伊去看房
    子，該屋內有電，但是否有水伊已不記得了，亦忘了所付租
    金是否包含水電，房屋是為工人租的，伊本身未搬進去住，
    伊公司之工期都是一個月，租期太短，所以不好租，有地方
    住就不錯了，因此住得地方都很爛，工人亦未向伊反應水電
    的問題等語（見本院卷第八十六至八十七頁），則上開房屋
    之自來水是否為被告所私接，已然有疑。而證人甲○○於偵
    查及本院審理時證稱，伊於九十三年十一月間載送承租被告
    房屋之工人時，該工人告訴伊屋內沒有水，所以「他自己私
    下接水」等情，伊隔天反應給社區管理委員會總幹事丁○○
    ，他到現場查看後，發現果然是私接的，伊確定該房屋之前
    沒有人住過，所以沒有私下接水，那戶私下接水應該是那群
    工人接的，但搬走後沒有拆走等語（見偵查卷第五十二頁、
    本院卷第四十八至四十九頁），更足證被告所購買之上開房
    屋內自來水管線應係住在該屋之工人私接無誤。至證人丙○○雖到庭證稱當時住在該屋之工頭曾說租金包括水電等語（
    見本院卷第四十六頁），證人丁○○亦證稱，伊曾問承租之
    工人為何有水可用，裡面的人回答說他們來的時候就有水了
    等語（見本院卷第五十四頁），惟與被告訂立租賃契約之人
    係證人乙○○，並非實際居住該處之工頭等情，業經證人乙○○證述如上，則該工頭自無從得知租金是否包含水電，證
    人丙○○所得答覆之真實性，已有存疑；又證人丁○○與巡
    水員辛○○至被告所購之上開房屋查證時，該居住之人對於
    此二陌生人之質問必定有所警覺而推卸其責，其真實性自未
    如乘坐證人甲○○計程車之工人於閒聊時所為自己私下接水
    之陳述。況證人丁○○所謂：「裡面的人說……來的時候就
    有水了」云云，乃所謂傳聞供述，雖因被告未有爭執而得作
    為證據，惟其信憑性因已涉入權衡己方利害得失，且無法經
    由反對詰問或對質以檢驗其正確性，因此尚難依此認定被告
    即係私接自來水輸送管線之人。
九、綜上所述，公訴人所提出之證據既無法證明被告有何竊盜之
    行為，則其訴訟上之證明尚未達到於通常一般之人均不致有
    所懷疑為真實之程度，無從使本院對於被告所涉之犯罪得有
    罪之確信，此外又查無其他積極證據足資證明被告有何公訴
    人所指犯行，故被告之犯罪即屬不能證明，揆諸前開法條判
    例之說明，依法自應諭知被告無罪之判決。
據上論斷，應依刑事訴訟法第三百零一條第一項，判決如主文。
中    華    民    國    95    年    11    月    30    日
                  刑事第十庭  審判長  法  官  吳秋宏
                                      法  官  紀文惠
                                      法  官  林柏泓
如不服本判決，應於判決送達後十日內，向本院提出上訴狀。
以上正本證明與原本無異
                                      書記官  柯貞如
中    華    民    國    95    年    11    月    30    日


司法院資訊處製作；財團法人民間司法改革基金會備份。
